臺灣高等法院高雄分院刑事裁定　　　　 94年度聲再字第109號
再審聲請人
即受判決人　　甲○○
　　　　　　　乙○○
上列聲請人等因偽造文書等案件，對於本院93年度上易字第645
號中華民國94年3 月25日第二審確定判決（臺灣澎湖地方法院93
年度簡上字第15號、臺灣澎湖地方法院檢察署93年度偵字第148
號），聲請再審，本院裁定如下：
    主    文
再審之聲請駁回。
    理  由
一、聲請意旨如附件聲請狀所載。
二、按有罪之判決確定後，為受判決人之利益聲請再審，必其聲
    請之理由合於刑事訴訟法第420 條第1 項所定情形之1 或第
    421 條有足生影響於判決之重要證據漏未審酌者，始准許之
    。次按聲請再審經法院認無再審之理由以裁定駁回者，不得
    更以同一原因聲請再審，刑事訴訟法第434 條第2 項亦有明
    文。又按刑事訴訟法第420 條第1 項第6 款所謂發現確實之
    新證據，係指該證據當時已經存在，為法院及當事人所不及
    知，不及調查斟酌，至其後始行發見，且就證據本身形式上
    觀察，固不以絕對不須經過調查程序為條件，但必須顯然可
    認為足以動搖原有罪確定判決，而為受判決人無罪、免訴、
    免刑或輕於原判決所認罪名之判決者為限，若判決前已經當
    事人提出或聲請調查之證據，經原法院捨棄不採者，即非該
    條款所謂發見之新證據，不得據為聲請再審之原因。
三、經查：
  (一)本件原確定判決撤銷第一審不當之判決，認定阮氏妹係與甲
    ○○舉行公開儀式結婚，而非與乙○○結婚，對聲請人確有
    連續使公務員登載不實之事實，及據以認定該事實之證據，
    均已於原確定判決中詳予審酌、論斷，並對相關之辯解予以
    指駁，有該確定刑事判決書影本卷附足按（見再證2）。
  (二)聲請人以發現確實新證據為由，而提出房屋租賃契約書影本
    （再證5）、 調解申請書影本（再證6）為 證。然該等影本
    ，非經調查在形式上未能確定其真實存在，退步言之，縱認
    形式上為真正，前者僅能證明阮氏妹所暫居之「澎湖縣望安
    鄉中社村花宅7 之1 號」房屋，係由乙○○向屋主承租，且
    乙○○亦居住該處；後者僅能證明乙○○曾向調解會主席申
    請調解，但均不足以證明與阮氏妹結婚者，係乙○○而非甲
    ○○。阮氏妹既無與乙○○結婚之真意，亦無與乙○○舉行
    結婚公開儀式之事實，則聲請人此部分所提之「新證據」，
    均不足以動搖原確定判決，自非屬「發現確實之新證據」，
    此部分之聲請再審為無理由。
  (三)聲請意旨另以：(1)原確定判決採信同屬共犯之阮氏妹警訊證
    詞，作為認定聲請人有本件犯罪事實之依據，然依大法官釋
    字第582 號解釋之精神，該阮氏妹於審判外未經具結及未經
    其他共同被告詰問之警訊陳述，並無可信之特別情況，應不
    具證據能力，原確定判決應有違背法令，(2)越南國係採「書
    面婚」，並非「儀式婚」，更何況乙○○、阮氏妹早於92年
    4 月8 日即至我國駐胡志明市台北經濟文化辦事處登記結婚
    面談，當日便核發該處第3227號面談公函及交往經過文件，
    且該2 人之結婚證書，亦於同年5 月30日經越南政府簽發在
    案，爰提出「越南社會主義共和國結婚法律文件」（再證7
    ）、駐胡志明市台北經濟文化辦事處函（再證8）， 主張為
    再審證據云云。惟查聲請人之前亦曾以同一理由向本院聲請
    再審而遭駁回在案（見本院94年度聲再字第64、75號裁定理
    由欄聲請意旨）。茲聲請人復以相同理由聲請再審，即非法
    所許。
  (四)聲請人另提出(1)94年10月6 日彰化市戶政事務所核發甲○○
    住台中市○○○路203 號、先前住金門縣金城鎮東社1 號之
    戶籍謄本（再證1）、 (2)乙○○戶口名簿影本（再證3）、
    (3)阮氏妹流動人口登記聯單影本（再證4）、 (4)乙○○、阮
    氏妹結婚證書越文及中文翻譯（再證9）、 (5)光碟封面影本
   （再 證10）、(6)何爾逵之聲明書（再證11）。惟查：關於(1)
    部分，原確定判決記載阮氏妹於警訊中已稱：「我來澎湖後
    甲○○帶我至乙○○之住處居住，與其母親及乙○○同住，
    1 人睡1 間房間，甲○○平常未居住該住所，但平時均有回
    來吃飯、睡覺並與我同居發生性關係」等語，參以於甲○○
    自承亦居住附近宿舍並有所往來等情，乙○○亦供稱：甲○
    ○曾來過夜等情，顯然聲請人甲○○曾居住澎湖縣望安鄉宿
    舍，則上開(1)之證據，尚非確實之新證據。另上開(2)至(6)證
    據，原確定判決已一一敘明不採之理由，自非新證據或重要
    證據漏未審酌情形。
  (五)至聲請人除上開(二)(三)(四)以外之聲請意旨，爭執原確定判決認
    事不依證據，管轄權有誤，審判違背法令云云，核與刑事訴
    訟法第420 條第1 項所定情形之1 或第421 條所定再審要件
    無一相符，其徒就原確定判決所為事實認定、證據取捨、法
    律適用據以爭執，自非屬合法之再審理由。
  (六)綜上本件聲請人之再審聲請為無理由或不合法，應予駁回。
據上論斷，應依刑事訴訟法第433 條、第434 條第1 項、第2 項
，裁定如主文。
中　　華　　民　　國　　94　　年　　12　　月　　29　　日
                  刑事第七庭    審判長法  官  莊飛宗
                                      法  官  黃憲文
                                      法  官  曾逸誠
以上正本證明與原本無異。
不得抗告。
中　　華　　民　　國　　94　　年　　12　　月　　29　　日
　　　　　　　　　　　　　　　　　　　書記官  陳靖華
